【裁判字號】    90,上易,86
【裁判日期】    900404
【裁判案由】    侵占等
【裁判全文】
臺灣高等法院花蓮分院刑事判決                        九十年度上易字第八六號
    上  訴  人  臺灣花蓮地方法院檢察署檢察官
    被      告  乙○○
右上訴人因被告侵占等案件，不服臺灣花蓮地方法院八十九年度易字第六０八號中華
民國九十年一月三十一日第一審判決（起訴案號：臺灣花蓮地方法院檢察署八十九年
度偵字第二二一一號）提起上訴，本院判決如左：
    主  文
上訴駁回。
    理  由
一、本案經本院審理結果，認第一審判決被告乙○○無罪並無不當，應予維持，並引
    用第一審判決書記載之理由。
二、檢察官上訴意旨略以：被告涉有竊盜犯行，已有被害人甲○○、證人即被告之父
    徐建和所陳述自車上取出不知何人之皮夾放在家中桌上等情節可查，況有自距離
    被告住宅約一百公尺之郵局上錄影機翻拍詐領存款者之照片足參；又上開照片中
    之人像與被告之臉部特徵十分雷同等情。是由上開證據構成及論理推斷，被告犯
    行應堪認定，然原審徒以錄影帶無法由法務部調查局予以「清晰化」及證人徐建
    和稱其家中尚有他人出入等情詞為依據而為被告無罪之判決，認事用法難認妥適
    云云。
三、按犯罪事實應依證據認定之，無證據不得推定其犯罪事實；又不能證明被告犯罪
    者，應諭知被告無罪之判決，刑事訴訟法第一百五十四條、第三百零一條第一項
    分別定有明文。再按告訴人之告訴，係以使被告受刑事訴追為目的，是其陳述是
    否與事實相符，仍應調查其他證據以資審認（最高法院五十二年台上字第一三○
    ○號判例參照）。又事實之認定，應憑證據，如未能發現相當證據，或證據不足
    以證明，自不能以推測或擬制之方法，為裁判基礎（最高法院四十年台上字第八
    六號判例參照）。再者，認定不利於被告之事實，須依積極證據，苟積極證據不
    足為不利於被告事實認定時，即應為有利於被告之認定，更不必有何有利之證據
    （最高法院三十年上字第八一六號判例）；而所謂「積極證據足以為不利被告事
    實之認定」係指據為訴訟上證明之全盤證據資料，在客觀上已達於通常一般之人
    均不致於有所懷疑，而得確信被告確曾犯罪之程度，若未達到此一程度，而有合
    理懷疑之存在時，即無從為有罪之認定（最高法院七十六年台上字第四九八六號
    判例）。
四、經查：(一)原審何以認定被告無罪，業據原審本於證據作用及引諸上開規定及判例
    見解，於原判決理由中交代甚詳。(二)本件並無確切證據足以認定被告涉犯竊盜罪
    ，雖檢察官指稱錄影帶中翻攝照片中之人像與被告臉部特徵十分相似，及證人徐
    建和為被告父親，其證詞不無迴護被告之可能云云，然如憑此便欲推定被告犯罪
    ，仍失輕率，蓋被告自始至終堅詞否認犯罪，而容貌相似者又不知凡幾（至少在
    本案便有被告父親及被告胞弟與被告臉部特徵相似），且據證人徐建和指稱尚有
    其他人在其家中出入，因此便無從排除被害人之皮夾係遭被告以外之家人或外人
    夾帶竊走之可能性，況經法務部調查局解析處理錄影帶中之人像，亦無法清晰判
    定詐領提款者即係本案之被告。基此，檢察官所舉諸事證仍不足以令一般人不致
    有所懷疑而得確信被告已涉檢察官所指竊盜犯行之程度，法院即無從遽為有罪之
    判決。是前開上訴意旨所指，並無足取，其上訴應予以駁回。
據上論斷，應依刑事訴訟法第三百七十三條、第三百六十八條，判決如主文。
本案經檢察官李土城到庭執行職務
中      華      民      國      九  十  年      四      月    四    日
                                  審判長法官  吳  鴻  章
                                        法官  林  德  盛
                                        法官  張  健  河
右正本證明與原本無異。
本件不得上訴。
                                      書記官  鄧  瑞  雲
中      華      民      國      九  十      年      四      月    四    日


司法院資訊處製作；財團法人民間司法改革基金會備份。
